臺灣高等法院刑事判決
109年度上易字第368號
上  訴  人  臺灣新北地方檢察署檢察官
上  訴  人  
即  被  告  鄭人碩


上列上訴人因過失傷害案件，不服臺灣新北地方法院108年度審
易字第2359號，中華民國108年11月28日第一審判決（起訴案號
：臺灣新北地方檢察署108年度偵字第22270號），提起上訴，本
院判決如下：
    主  文
原判決撤銷。
鄭人碩因過失傷害人，處拘役參拾日，如易科罰金，以新臺幣壹
仟元折算壹日。
    事  實
一、鄭人碩係邱俊芬之外甥，邱俊芬是鄭人碩之大阿姨。邱俊芬
    於民國108年2月22日晚上10時許，陪同胞妹車俊俊（鄭人碩
    之小阿姨）前往新北市○○區○○路000號之○○牙醫診所前，處
    理與鄭人碩間之債務糾紛，適邱俊芬、車俊俊在鄭人碩之自
    小客車駕駛座車門口前欲與鄭人碩理論時，鄭人碩疏未注意
    邱俊芬之手放在車門上，因欲駕車離去而用力關上車門，致
    夾傷邱俊芬左手，造成邱俊芬受有左手食指腱鞘囊腫、左手
    第2、3、4指挫傷等傷害。
二、案經邱俊芬訴由新北市政府警察局林口分局移送臺灣新北地
    方檢察署檢察官偵查起訴。
    理  由
一、證據能力部分：
    本判決下列認定犯罪事實所憑被告以外之人於審判外所為之
    陳述（含書面供述），檢察官、被告於本院言詞辯論終結前
    均未聲明異議，本院審酌本案證據資料作成時之情況，核無
    違法取證或其他瑕疵，證據力亦無明顯過低之情形，且與待
    證事實具有關連性，認為以之作為證據為適當，依刑事訴訟
    法第159條之5規定，自均得作為證據。至非供述證據部分，
    檢察官、被告亦均不爭執證據能力，且均查無違反法定程序
    取得之情形，自亦有證據能力。
二、認定犯罪事實所憑之證據及理由：
    上揭事實，業據被告於警詢、偵查、原審及本院審理時坦承
    不諱，核與證人即告訴人邱俊芬、證人車俊俊於警詢、偵查
    中之證述相符（偵卷第13至14、15至16、53至57頁），並有
    沙爾德聖保祿修女會醫療財團法人聖保祿醫院出具之診斷證
    明書影本、天主教中華聖母修女會醫療財團法人天主教聖馬
    爾定醫院出具之診斷證明書影本、傷勢照片4張在卷可按（
    偵卷第33、35至37、39至40頁），足認被告前揭自白確與事
    實相符，堪以採信，從而，事證明確，被告犯行洵堪認定。
三、論罪：
  ㈠查被告行為後，刑法第284條業於108年5月29日修正公布，於
    同年5月31日施行，修正前刑法第284條規定「因過失傷害人
    者，處6月以下有期徒刑、拘役或5百元以下罰金；致重傷者
    ，處1年以下有期徒刑、拘役或5百元以下罰金（第1項）。
    從事業務之人，因業務上之過失傷害人者，處1年以下有期
    徒刑、拘役或1千元以下罰金；致重傷者，處3年以下有期徒
    刑、拘役或2千元以下罰金（第2項）」（依刑法施行法第1
    條之1第1項、第2項前段規定，罰金之貨幣單位為新臺幣，
    且就所定數額提高為30倍），修正後刑法第284條則規定「
    因過失傷害人者，處1年以下有期徒刑、拘役或10萬元以下
    罰金；致重傷者，處3年以下有期徒刑、拘役或30萬元以下
    罰金」，並刪除第2項業務過失傷害之處罰規定。本案如適
    用修正後新法，應依修正後刑法第284條前段規定處罰，如
    適用修正前舊法，應依修正前刑法第284條第1項前段規定處
    罰，經比較修正前、後規定，法定刑之有期徒刑上限由6月
    提高為1年、罰金刑上限則由新臺幣1萬5,000元提高為新臺
    幣10萬元，足見修正後刑法第284條前段規定並無較有利於
    被告，依刑法第2條第1項前段規定，被告所犯本案仍應適用
    其行為時即修正前刑法第284條第1項前段之規定。
  ㈡核被告所為，係犯修正前刑法第284條第1項前段之過失傷害
    罪。
四、撤銷改判之理由、科刑：
  ㈠原審以被告犯罪事證明確，據以論罪科刑，固非無見。惟按
    科刑判決旨在實現刑罰權之分配正義，故法院對有罪被告之
    科刑判決，應符合罪刑相當之原則，使輕重得宜，罰當其罪
    ，以契合社會之法律感情，此所以刑法第57條明定科刑時應
    審酌一切情狀，尤應注意該條所列10款事項以為科刑輕重之
    標準。查本件事發係緣因於告訴人之妹車俊俊欲向被告追討
    索回其夫婿前於103年間匯給被告之新臺幣60萬元（偵卷25
    頁匯款申請書可參），告訴人陪同車俊俊前去找被告，被告
    無意相談，急欲駕駛自小客車離去，於關車門時疏未注意而
    夾傷告訴人左手。依當時情形，告訴人與車俊俊均為被告之
    阿姨，為了前揭債務之事前去找被告欲行商討，被告卻不加
    理會，用力關上車門欲逕自離去，其應注意、能注意卻疏未
    注意，導致車門夾傷告訴人左手，造成告訴人左手食指腱鞘
    囊腫及第2、3、4指挫傷，被告之過失情節、過失程度及所
    致傷勢均非輕微。且告訴人指稱被告在夾傷事發後並未陪同
    其就醫即自行離去，針對此節，被告於警詢、偵查中亦分別
    陳稱「...我將車門關上，然後我就聽到有一聲大叫的聲音
    ，我就將車門打開，我就對著車俊俊說『我不想見到你們，
    你們給我滾』，接著車俊俊以右手甩了我左臉一巴掌，他們
    兩位就進到○○牙醫哭，我就開車離開了」、「我當天有跟告
    訴人說，我無法陪同你去醫院是因為證人（按：即車俊俊）
    ，我不想和證人待在同個空間」（偵卷第11、56頁），可見
    被告的確在夾傷之事發生後，不顧告訴人傷勢情形，即自行
    離去，加以被告自事發後至今未與告訴人達成和解，迄未獲
    告訴人之諒解，在在難認被告於本案犯罪後態度良好。原審
    於科刑時，僅以被告坦承犯過失傷害罪，即認被告犯後態度
    良好，且未詳予斟酌上開犯罪當時之情狀，對被告僅判處拘
    役20日，不免過輕。本件被告於事後即逕自離開現場，又未
    獲告訴人原諒，犯罪後態度難謂良好，自不宜予其緩刑，被
    告上訴請求宣告緩刑，從輕量刑云云，核無理由。檢察官上
    訴指原審量刑過輕，指摘原判決不當，為有理由，應由本院
    將原判決撤銷改判。
  ㈡爰以行為人之責任為基礎，審酌被告於其阿姨即告訴人與車
    俊俊欲與其商討債務糾紛事宜時，僅因其急欲駕車獨自離去
    ，竟置告訴人安全於不顧，用力關上車門，導致夾傷告訴人
    左手，其過失情節、過失程度及所致傷勢均非輕微，應予非
    難。再酌以被告於事發後不顧告訴人傷勢情形，逕自離開現
    場，迄今又未與告訴人成立民事賠償之和解，雖其坦承犯過
    失傷害罪，然其犯罪後態度難認良好，兼衡被告之職業為牙
    醫師，其智識程度、生活狀況、與被害人之關係等一切情狀
    ，量處如主文第2項所示之刑，並諭知易科罰金之折算標準
    。
據上論斷，應依刑事訴訟法第369條第1項前段、第364條、第299
條第1項前段，刑法第2條第1項前段、第41條第1項前段，修正前
刑法第284條第1項前段，刑法施行法第1條之1第1項、第2項前段
，判決如主文。
本案經檢察官簡群庭提起公訴，檢察官蔣政寬提起上訴，檢察官
林黛利到庭執行職務。
中　　華　　民　　國　　109 　年　　4 　　月　　8 　　日
                  刑事第七庭  審判長法　官  孫惠琳
                                    法　官  連雅婷
                                    法　官  戴嘉清
以上正本證明與原本無異。                                
不得上訴。
　　　　　　　　　　　　　　　　　　書記官  高建華
中　　華　　民　　國　　109 　年　　4 　　月　　8 　　日
附錄：本案論罪科刑法條全文
修正前中華民國刑法第284條
因過失傷害人者，處六月以下有期徒刑、拘役或五百元以下罰金
；致重傷者，處一年以下有期徒刑、拘役或五百元以下罰金。
從事業務之人，因業務上之過失傷害人者，處一年以下有期徒刑
、拘役或一千元以下罰金；致重傷者，處三年以下有期徒刑、拘
役或二千元以下罰金。